臺灣高等法院臺中分院民事判決　　　九十三年度上易字第八九號
　　　上　訴　人　光奕企業有限公司
　　　法定代理人　乙○○
　　　訴訟代理人　丙○○
　　　被　上訴人　甲○○○○○.
右當事人間請求損害賠償事件，上訴人對於中華民國九十二年十二月三十一日臺灣台
中地方法院第一審判決（九十二年度訴字第七○二號），提起上訴，本院於九十三年
四月二十七日言詞辯論終結，判決如左：
　　　主　　　文
原判決關於駁回上訴人後開第二項之訴部分，及訴訟費用之裁判除確定部分外均廢棄
。
被上訴人應給付上訴人新臺幣肆拾捌萬壹仟柒佰壹拾肆元，及自民國九十二年三月二
十日起至清償日止按年利率百分之五計算之利息。
其餘上訴駁回。
第一、二審訴訟費用除確定及減縮部分外由兩造各負擔二分之一。
　　　事　　　實
甲、上訴人方面：
一、聲明：求為判決：
　(一)原判決關於駁回上訴人後開第二項之訴部分廢棄。
  (二)被上訴人應給付上訴人新台幣（下同）九十六萬三千四百二十八元，及自起訴狀
    繕本送達翌日起至清償日止按年利率百分之五計算之利息。
  (三)第一、二審訴訟費用由被上訴人負擔。
二、陳述：除與原判決記載相同部分予以引用外，補稱：
　(一)關於上訴人所聲請傳訊證人洪皎珊提出其與另一證人李碧芬之對話錄音帶及其譯
    文，原審就此於事實認定上顯與原意實情有違，且不符一般生活經驗之常理：
　1.就該錄音帶譯文第二頁第十六行所載李碧芬之言：「沒錯，是我出錯，我承認啊
　　！」部分，雖經當庭勘驗結果，其真正陳述為：「沒錯，是我出ＴＲＯＵＢＬＥ
　　，我承認啊！」；然原審就此段文義，認定李碧芬當庭所陳述：「我的意思是說
　　，這件案子在國外出了麻煩，我願意協助原告方面將損失降低，並不是說我有做
　　錯的地方。」之真正，並舉其參文馨當代英漢辭典，指出「ＴＲＯＵＢＥＬ」此
　　一單字並不含有中文「錯誤」之意思以為佐證。而遽認上述錄音帶對話之意，李
　　碧芬並非自承其製作之報關文件發生錯誤之意，所以於此並不足證被上訴人未依
　　上訴人之指示處理委任事務。
  2.惟姑且不論錄音帶前後上下完整對話內容，僅就李碧芬：「沒錯，是我出ＴＲＯ
    ＵＢＬＥ，我承認啊！」此段文義判斷，以一般日常生活經驗及常理言，在台灣
    使用「ＴＲＯＵＢＬＥ」一詞，不管作為實質對話內容或僅係口頭禪也好，皆係
    意指發生差錯或出紕漏而有麻煩上身之意。另且參「文馨活用英漢辭典」中「Ｔ
    ＲＯＵＢＬＥ」一詞，作名詞使用時亦有「問題」或「麻煩」之意。
　3.系爭報關文件於國外出麻煩，係既定明確已知之事實，並無「是我出ＴＲＯＵＢ
　　ＬＥ，我承認啊！」問題，亦即國外的麻煩並無須證人李碧芬的承認來告知上訴
    人，證人李碧芬於庭上所講述該話之意：「這件案子在國外出了麻煩，我願意協
    助原告方面將損失降低，並不是說我有做錯的地方。」與原意實情及常理經驗顯
    已悖離，應純係事後矯飾卸責之詞。本件真正應辨明者為，究否因其過失出問題
    ，製作了錯誤之報關文件而導致麻煩之發生，而被上訴人之受僱人李碧芬亦以「
    沒錯，是我出ＴＲＯＵＢＬＥ，我承認啊！」承認自己未依指示為委任事務之處
    理的錯誤。
  4.就該錄音帶對話內容起始，至李碧芬回答：「沒錯，是我出ＴＲＯＵＢＬＥ，我
　　承認啊！」整段對話加以審究，可知兩人自始對話討論的問題重心，皆環扣在證
　　人李碧芬為何將價錢弄錯，而未依上訴人指示製作兩套不一樣價格的報關文件之
　　情事上。換言之，證人洪皎珊最後以：「對啊！我價錢已經給你了啊！」李碧芬
　　回答：「沒錯，是我出ＴＲＯＵＢＬＥ，我承認啊！」當然也是針對雙方討論之
　　問題，亦即「為何將價錢弄錯？而未依上訴人指示製作兩套不一樣價格的報關文
　　件？」作回應，申言之李碧芬承認載有錯誤價錢的報關文件之製作，為其過失所
　　出之ＴＲＯＵＢＬＥ（問題、麻煩）。
　5.被上訴人陳稱，若上訴人認原審就錄音帶對話意思之判決理由有違一般日常生活
    經驗及常理，應負舉證之責；並另舉民法第九十八條規定：「解釋意思表示，應
    探求當事人之真意，不得拘泥於所用之辭句。」，而認證人李碧芬於原審時所陳
    述錄音帶中對話之意思實屬真實。惟查，所謂「意思表示之解釋，應探求當事人
    之真意，不得拘泥於所用之文字」，係指解釋意思所欲達之目的，係「雙方」當
    事人「真意」之探求，而「雙方當事人真意之探求」應依當時之事實及一切相關
    證據資料作為判斷依據，亦即其須就錄音帶對話前後全文，綜合文義、體系及論
    理上詳為推求，並本於經驗法則，基於誠實信用原則為判斷，進而使意思表示的
    解釋得以客觀化，更為貼進當事人雙方實質真意。申言之，絕非如被上訴人所言
    ，意思表示真意之探求，單純即以表意人「事後所言」之主觀陳述為「真意」探
    求判準。
  (二)關於上訴人是否於委任被上訴人製作本件報關文件初始，即於第一次傳真予被上
    訴人之發票上，除列有打字新台幣價格外，仍另有以手寫方式註明外幣（美金）
　　價格，並向被上訴人電話聯絡確認，言明應就該手寫金額另製作一份報關文件，
　　以供越南國外客戶提領貨物之用。上訴人就此部分於原審除提出初始傳真予被上
　　訴人載有手寫美金金額之發票原本外，另為證明上訴人於類此委任事務之處理，
　　皆係先以另載有手寫美金價額的發票傳真予被上訴人後，再為電話聯絡確認的指
　　示方法為之，上訴人亦提出先前委託被上訴人製作的其他報關文件為證。申言之
　　類此委任事務之如何處理？被上訴人與上訴人合作期間並非短暫，縱上訴人未為
　　詳加指示，被上訴人亦應知之甚詳，更何況上訴人已詳為指示，然原審就此卻未
　　究查，逕以被上訴人一方單純不實之否認而為上訴人不利之判決，應有未當。
　(三)關於被上訴人收到上訴人之有關本件出口貨物之發票三、四日，將報關文件製作
　　完成後，有寄交予上訴人，上訴人卻疏於檢查顯有過失部分。按由於類此報關文
　　件之製作及寄發有時間上之要求及急迫性，必須於運貨船於越南靠岸前或同時寄
　　達，以便持之提貨報關，否則貨物已到卻遲遲無法報關，將有生損害之虞。而被
　　上訴人此次完成報關文件及寄達予上訴人之時間卻有所延遲，導致上訴人於收到
　　報關文件後為爭取時效，只好即刻以託付旅行社人員代為轉交之方式送達越南。
　　對此延遲之過，上訴人從未有加以究責之思，不想卻遭被上訴人以上訴人對於其
　　完成之報關文件有未加以檢查之過失反蝕。
　(四)被上訴人所出示上訴人於「九十一年四月間」傳真予被上訴人之發票文件，並非
    原始收受之傳真原本，其上原載有美金價格之文字，早被塗銷變造：
  1.按被上訴人於原審陳稱台安電機股份有限公司（下稱台安公司）發票一為原始收
    受之傳真原本，並以其營業設置之傳真機所使用之紙張並非市面常見感熱紙規格
    型式，而係一般Ａ４影印紙為佐證，原審亦據以採為形成判決心證之基礎資料，
    以無從查證台安公司發票究否係原始傳真原本或係已經修改之影本為由，最終為
    上訴人不利之判斷。
　2.惟查，當上訴人就台安公司發票爭執其真正而聲請庭上可否送請鑑定時，被上訴
　　人於庭訊上卻陳稱因傳真機器使用之緣故，台安公司發票已係經影印及翻印數次
　　之副本，申言之，系爭文件非原始傳真之文件原本，因此其上原載有美金價格之
　　文字早被變造塗銷。
  (五)被上訴人無法提出其所陳稱，曾於「九十一年五月間」收受上訴人傳真載有美金
    價格之發票文件：
  1.由於傳真文件皆會載有「傳真日期」、「傳真電話號碼」及「傳真文件頁碼」，
    因此「九十一年五月間」上訴人若沒有再次傳真文件情事，被上訴人絕對無法如
    同前述，輕易就「九十一年四月間」已收受之傳真文件加以影印變造塗銷後，再
    為提出相同「傳真日期」、「傳真電話號碼」及「傳真文件頁碼」之文件；而今
    果不其然，被上訴人真無法提出其片面所言於「九十一年五月」間曾收受之傳真
    文件。
  2.上述事實正足以間接反證，上訴人於原審所提台安公司發票文件上，另載手寫美
    金價格之文字之真正，並非事後於九十一年五月間為謀補救始再填上，以便傳真
    予被上訴人另行再為製作報關文件之用，亦即事實上，上訴人九十一年四月間所
    傳真之發票文件上，早即另載有手寫美金價格之文字，使被上訴人可據以製作報
    關文件。
  (六)有償委任事務之處理，受任人應盡善良管理人之注意義務，法有明文。而委任事
    務之處理過程，受任人究有無盡此一注意義務，除考量委任人之指示內容外，更
    應針對個案分就商業往來習慣，受任人應有之專業知識作綜合考量，以求利益、
    危險分配之衡平。申言之，若事務之處理方式已顯與該職業領域基本應備之專業
    知識，或商業習慣相違，受任人卻仍未加以注意，而致發生損害，實難謂無過失
    可言，因類此違誤所生之損害，本係受任人應加或稍加注意即能避免。
　1.就本案有關委任報關事務之處理，除了上訴人與被上訴人間已有三、四年之商業
    往來外，更由於上訴人貨物之進出口係長期頻繁，且交易對象往往為固定客戶，
    被上訴人與上訴人間可說存在著「相同報關事務」之「長期商業往來」委任關係
    ，也因此被上訴人之職員即證人李碧芬於原審才會有：「照以往慣例，原告如未
    多給一份文件，就是要我們直接換算成美金，所以我並未有所懷疑。」之陳述，
    只不過其係將慣例搞錯罷了，因本次貨物出口對象越南順貴生產貿易有限公司（
    下稱順貴公司），而只要係出口至越南順貴公司之貨物，報關文件必是製作兩套
    不同貨物單價之文件。申言之，就本案是否可毫不考量「相同事務處理內容之方
    式習慣」，作為認定被上訴人善盡善良管理人注意義務與否之判準，而僅就每次
    貨物之進出口報關文件之製作，做切割處理，絕非無疑。
  2.就國際貿易習慣，基於節稅之考量及貨物進口成本之差異，在制作報關文件時，
    通常會針對同一貨物卻製作兩種不同貨物單價的兩套文件，類此事務之處理方式
    ，被上訴人絕對知之甚詳，亦即此一有關報關事務處理之「專業知識」相對於被
    上訴人言應屬「常識」，而今被上訴人卻在委任人未例外特別指示下，違反此一
    常態處理方式，並致生損害於上訴人，過失之情事已屬顯然。
乙、被上訴人方面：
一、聲明：求為判決：
  (一)上訴駁回。
  (二)上訴費用由上訴人負擔。
二、陳述：除與原判決記載相同部分予以引用外，補稱：
　(一)證人李碧芬於錄音帶之言所為意思，確係其於原審審判時所陳述「我的意思是說
    ，這件案子在國外出了麻煩，我願意協助原告方面將損失降低，並不是說我有做
    錯的地方。」上訴人舉「文馨活用英漢辭典」中關於「ＴＲＯＵＢＬＥ」即是發
    生差錯或出紕漏而有麻煩上身之意，若上訴人認為證人李碧芬所為證言或原審就
    此之判決理由，違反一般日常生活經驗及常理，上訴人應就此負舉證之責。然依
    據民法第九十八條規定，「解釋意思表示，應探求當事人之真意，不得拘泥於所
    用之辭句。」據此，李碧芬既已於原審審理時陳述其與另一證人洪皎珊之對話錄
    音帶中之意思，即可認為其所言為真。
　(二)上訴人主張因被上訴人寄交報關文件遲延，造成其為爭取時效而不及檢查。然被
　　上訴人於九十一年四月十一日接獲船公司通知，同年四月十三日裝船，發單時間
　　為四月十五日上午十點。被上訴人於領得提單後，即將商業發票、包裝明細連同
　　提單立即以限時掛號寄交予上訴人。上訴人於接獲上開文件後，本即應再為檢查
　　。上訴人疏於檢查，卻反誣指被上訴人遲延寄交不及檢查，而推卸其過失。
　(三)被上訴人於九十一年四月間接獲上訴人傳真之台安公司發票，於該發票上確無手
　　寫美金單價之記載，被上訴人據此將之繕打成商業發票及包裝明細，再將之製作
　　成報關文件向台中關稅局申請出口報關，此時即成為海關之報單，依據「海關檔
　　案清理銷燬要點」第四點第三款現定，連線申報之書面報價及其有關文件正本，
　　應自放行之日起保存二年。據此，九十一年四月間上訴人傳真被上訴人之資料及
　　各項文件，因屬上開規定須予以保存，故被上訴人將之留存於檔案櫃。至於第二
　　次上訴人手寫美金單價之傳真，僅係要求將之繕打成商業發票及包裝明細再寄交
　　上訴人，無須製作成出口報單，因非屬向海關申請出口報單之原始資料，故無保
　　存必要，且並未想到日後會衍生訴訟，因而未加留存。
　(四)上訴人主張被上訴人未依據其指示內容，製作有關出口貨物文件，而未盡善良管
　　理人之注意義務，就此負有損害賠償之責。此為有利於上訴人之事實，依據民事
    訴訟法第二百七十七條規定，上訴人應就此事實負舉證責任。
　　　理　　　由
一、本件上訴人起訴主張其於九十一年四月間，提供有關上訴人出售予貿易商Jon  Y
　　ei Electriric CO.,LTD.公司（設英屬維京群島，下稱Jon　Yei公司），再由該
　　公司轉賣予越南順貴公司之本件出口貨物台安公司之發票，並於發票中分別列出
　　以電腦打字列印之新臺幣價格及以原子筆手寫之美金價格，且指示被上訴人：應
　　就該二種價格，分別製作報關文件，被上訴人明知此事，竟欠缺注意，違反善良
　　管理人之注意義務，未依上訴人之指示，依發票上記載之兩種價格分別製作報關
　　文件，而逕以報關文件上以電腦打字之新臺幣金額，製作一份供國內出口報關用
　　之文件，再以該新臺幣價格換算為美金後，製作另份供上訴人寄交順貴公司憑以
　　在該國領貨之報關文件，導致順貴公司依被上訴人製作錯誤之報關文件提貨時，
　　必須依該文件上所載價額核稅始得提貨，因而溢付相當於越幣四億二千三百九十
　　萬八千四百七十二元之費用，以當時之匯率一：四四○計算，折合九十六萬三千
　　四百二十八元，順貴公司在支付該筆金額後向Jon Yei公司求償，Jon Yei公司轉
　　而要求上訴人須負責賠償順貴公司之此項損失，嗣經上訴人、順貴公司與Jon  Y
　　ei公司三方協議後，上訴人同意且已賠償順貴公司之損失。爰求為命被上訴人給
　　付九十六萬三千四百二十八元，及自起訴狀繕本送達翌日起算法定遲延利息之判
　　決（上訴人於原審係請求被上訴人給付一百萬二千七百六十四元，上訴本院後，
　　原就原判決駁回其一百萬二千七百六十四元請求部分聲明不服，嗣減縮聲明，請
　　求被上訴人給付九十六萬三千四百二十八元，則原判決駁回上訴人超過九十六萬
　　三千四百二十八元之請求部分，應已確定）。
二、被上訴人則以上訴人於出售本件出口貨物予貿易商Jon  Yei公司時，被上訴人先
　　根據上訴人提供之原始發票製作商業發票代上訴人向臺中關稅局辦理通關後，再
　　根據該原始發票分別製作臺幣及美金為貨幣單位之商業發票及包裝明細交付上訴
　　人，由上訴人連同提貨單寄給國外買主，國外買主始能憑此在當地港口辦理提貨
　　。被上訴人既依上訴人所提供原始發票上記載之貨物數量、單價與總價製作報關
　　文件後交付上訴人，其處理委任事務並無任何過失，且上訴人於收受被上訴人製
　　作之發票後，至將該等發票連同提單寄交國外客戶前，若發現被上訴人所製作發
　　票上之記載有錯誤，理應要求被上訴人重行繕打，惟上訴人於收受被上訴人交付
　　之發票後，未向被上訴人表示有任何錯誤，足見被上訴人確係依據上訴人指示之
　　內容處理委任事務無誤，絕無上訴人所指未盡善良管理人注意之情事。況上訴人
    所請求之賠償金額，係上訴人公司、Jon  Yei公司與順貴公司三方協議之結果，
    並不足以證明其確已賠償受有該等金額之損害等語，資為抗辯。
三、上訴人主張其於九十一年四月間提供有關本件出口貨物之發票予被上訴人，委任
　　被上訴人製作報關文件，被上訴人已將製作完成之文件交付上訴人收受，且已受
　　領報酬等事實，業據其提出台安公司發票十八紙為證，復為兩造所不爭執，堪信
　　為真實。
四、上訴人另主張：其於前揭時間交付被上訴人之發票，就本件出口貨物，曾分別列
　　出以電腦打字之新臺幣單價及以原子筆手寫之美金單價，並指示被上訴人應就該
　　二不同價格分別製作報關文件，惟被上訴人未盡善良管理人之注意義務，除依該
　　發票上之新臺幣單價製作一份以新臺幣為單位之報關文件外，逕將該新臺幣單價
　　直接換算為美金後，製作另一份以美金為單位之報關文件，致順貴公司依該報關
　　文件提領貨物時，因遭額外課稅而受有損害，並轉向上訴人求償，上訴人因而支
　　出賠償金額等語。惟為被上訴人所否認，被上訴人辯稱：上訴人初時所傳真之發
    票袛有臺幣計價之發票，沒有特別註明手寫金額，該手寫金額應是一個月後上訴
    人再次傳真給被上訴人，要求被上訴人再以手寫金額製作一份報閱文件，被上訴
　　人係依慣例以發票上之新臺幣金額依當時之匯率換算美金製作報關文件予上訴人
　　云云。查上訴人主張其在九十一年四月間，係傳真同時列有以電腦打字之新臺幣
　　單價及以手寫之美金單價之發票一份予被上訴人，要求被上訴人分別依該二種不
　　同價格，製作二份報關文件等情，業據提出台安公司發票為證，又該十八紙發票
　　於「品名」一欄中，均逐項載有以藍色筆書寫之阿拉伯數字一節，亦經原審法院
　　於九十二年十一月十二日言詞辯論期日當庭勘驗屬實，另證人即上訴人公司之會
　　計及貿易課職員洪皎珊於原審九十二年六月十日審理時到庭證稱：上訴人公司所
　　經營貿易業務之報關事宜，均委請被上訴人辦理，兩造已合作長達三、四年。上
　　訴人於九十一年四月間曾出售貨物給Jon  Yei公司，並委請被上訴人報關，上訴
　　人曾傳真列有以電腦打字之臺幣價格及伊以手寫之美金價格之發票一份予被上訴
　　人，委託被上訴人製作兩套文件，一套是以新臺幣金額計價，以供在國內報關之
　　用，另一套文件是Jon  Yei公司提供給越南順貴公司以美金計價之文件，這套文
　　件是應順貴公司之要求，為配合該公司在越南之報關作業而製作，其上所列之貨
　　物價格，比前述在臺灣境內報關使用之以臺幣計價文件所列價格為低。上訴人傳
　　真該份發票予被上訴人後，曾以電話確認被上訴人已收到該份發票，且對被上訴
　　人說明該手寫數字代表之意義，在上訴人發現報關文件有錯之後，沒有再傳真一
　　份發票，但有請被上訴人再製作一份用美金計價的發票，以試圖補救等語。但證
　　人即與上訴人公司接洽本件報關文件製作之被上訴人報關行職員李碧芬於原審九
　　十三年七月九日審理時到庭證稱：上訴人於九十一年四月間，因出售貨物一批給
　　Jon Yei 公司，委請被上訴人報關。係傳真一份以臺幣計價之發票，被上訴人則
　　據以製作報關文件，伊於報關文件製作完成寄給上訴人公司。一個月之後，上訴
　　人公司另傳真一份上有手寫美金貨品價格之發票，其職員洪皎珊要求伊再依該項
　　手寫之美金金額，製作另份報關文件，伊即依洪皎珊之指示處理等語，而被上訴
　　人所提出之台安公司發票，其格式及其上以電腦打字方式記載之貨品名稱、數量
　　、單價及金額，均與上訴人提出之前開發票相同，惟於「品名」欄內並無任何以
　　人工手寫之阿拉伯數字。前述二名證人對於上訴人是否於委任被上訴人製作本件
　　報關文件之始，即在第一次傳真予被上訴人之發票上列出以手寫記載之美金金額
　　，並向被上訴人言明應就該金額製作供國外客戶提領貨物用之報關文件一事，乃
　　各執一詞，而其二人係兩造負責聯繫本件報關文件製作事宜之受僱人，為避免各
　　自之僱用人因其等處理上開事務而受有損害，而分別為有利於自己僱主之證言。
　　又兩造對於對造所提出前開發票之真實性均予否認，上訴人提出之發票上以藍色
　　筆所載美金金額，係在傳真予被上訴人前即已填寫完成，或係事後書寫；另被上
　　訴人提出之發票，是否如其抗辯，確係上訴人初次傳真之發票，僅因被上訴人營
　　業所設置之傳真機使用之紙張即為一般影印紙，故難以辨識與影本間之差別，或
　　係其將上訴人傳真之發票修改後另行影印，均有可能。然本院依兩造及上開證人
　　之陳述，仍可確定以下之事實：(1)上訴人所欲被上訴人製作之報關文件，其上美
　　金報價應非以台安公司發票所載新臺幣金額依當時之匯率換算，(2)被上訴人於九
　　十一年四月間所製作之報關文件，其上美金報價係以台安公司發票所載新臺幣金
　　額依當時之匯率換算，(3)被上訴人係於九十一年五月間始依上訴人傳真之台安公
　　司發票上所載手寫之美金價格製作另份報關文件予上訴人。所爭執者為上訴人主
　　張其於九十一年四月間傳真給被上訴人之發票中，即列有手寫之美金金額，且其
　　已明確指示被上訴人應依該手寫數字代表之美金價格製作報關文件：或被上訴人
　　抗辯上訴人首次傳真之發票中並無該手寫之美金金額，被上訴人乃依該發票中所
　　列新臺幣價格製作報關文件完成交付上訴人一月後，上訴人方另傳真列有該等手
　　寫美金金額之發票，要求被上訴人再製作一份報關文件，究以何者為真實？即上
　　訴人所傳真列有手寫美金金額之發票係在九十一年四月間首次傳真，或在九十一
　　年五月間第二次傳真始有該手寫美金金額？
五、被上訴人提出上訴人於九十一年四月間所傳真未載有手寫美金金額之台安公司發
    票，該傳真所使用之紙張為一般影印紙，被上訴人指稱此乃因其報關行之傳真機
    所使用之紙張即為一般影印紙，惟被上訴人就其報關行之傳真機所使用之紙張係
    一般影印紙而非市面常見之感熱紙之事實，並未能舉證以實其說，且於上訴人及
    本院要求被上訴人提出所謂於九十一年四月間以影印紙收受上訴人所傳真之台安
    公司發票原本時，表示「我們的傳真用紙是影印紙，無法區別那一張是原來收受
    之原本，提出於法院之傳真資料，無法區別是否為原本」等語（見本院九十三年
    四月十四日準備程序筆錄），顯然被上訴人拒絕提出。且上訴人於本院準備程序
    時提出三份傳真之傳統現金購車與租賃購車成本分析比較表（下稱比較表），而
    該第一份比較表係上訴人公司職員王春蘋指示財盟小客車租賃股份有限公司（下
    稱財盟小客車公司）傳真至被上訴人報關行由王春蘋以古意之假名簽收（附本院
    卷第五十一頁），第二份比較表為王春蘋再利用被上訴人報關行之傳真機傳真至
    財盟小客車公司（附本院卷第八十八頁），第三份比較表乃財盟小客車公司接收
    後再回傳上訴人公司（附本院卷第五十二頁），此經證人王春蘋於本院九十三年
    四月十四日準備程序時到庭證述屬實，且由第一份比較表上有被上訴人報關行傳
    真機之00000000號碼（00000000號係被上訴人報關行之傳真機
    號碼，有李碧芬之名片為證，且為被上訴人所不爭執），第一份比較表傳真之時
    間為九十一年三月十九日十八時零三分，第二份比較表傳真之時間為同日十八時
    零七分，第三份比較表上有上訴人公司傳真機之00000000號碼，可證證
    人王春蘋所言不虛；證人王春蘋再證稱該傳真係其至被上訴人報關行樓下茶葉行
　　購買茶葉，藉機向茶葉行借用傳真機，該茶葉行乃代其至二樓向被上訴人報關行
　　借用傳真機云云，並提出其購買茶葉之發票及茶葉行之名片為證，被上訴人亦承
　　認其樓下係經營茶葉行之事實，可見上訴人所提出之第一份比較表確係經由被上
　　訴人報關行之傳真機所接收，該比較表明顯係使用感熱紙而非被上訴人所稱之影
　　印紙，被上訴人所稱其營業所設置之傳真機使用之紙張為一般影印紙，即難採信
　　。被上訴人所提出之台安公司發票應係影本，其既不願提出上訴人傳真之台安公
　　司發票原本，則上訴人所主張其九十一年四月間所傳真之台安公司發票即載有手
　　寫美金金額，自較為可採。
六、被上訴人再抗辯該載有手寫美金金額之台安公司發票係上訴人於九十一年五月間
    其製作完報關文件送交上訴人後始傳真乙節，惟被上訴人並未能提出上訴人於九
    十一年五月間所傳真之台安公司發票，上訴人則否認有此部分之事實。被上訴人
    就其未能提出之理由，指稱係因第二次上訴人手寫美金單價之傳真，無須製作成
　　出口報單，非屬向海關申請出口報單之原始資料，故無須如上訴人首次傳真之台
　　安公司發票，應依海關檔案清理銷燬要點第四點第三款規定保存之必要，且並未
　　想到日後會衍生訴訟，因而未加留存云云。但海關檔案清理銷燬要點依第一點：
　　本要點依行政院訂頒「事務管理手冊」檔案管理柒之規定訂定之，及第二點：關
　　稅總局暨所屬各關稅局檔案之清理、銷燬，除法令另有規定外，適用本要點等規
　　定，可見係針對關稅總局暨所屬各關稅局檔案之清理、銷燬所為之規定，此與上
　　訴人傳真予被上訴人要求被上訴人繕打之台安公司發票係屬私文書，由被上訴人
　　報關行保管無關，被上訴人以海關檔案清理銷燬要點之規定，作為其第二次傳真
　　資料未與首次傳真之台安公司發票同時保管之依據，應無可採；又被上訴人既會
　　保存上訴人第一次傳真之台安公司發票，則其未保存上訴人嗣後第二次所傳真之
　　資料，即有違常情，況上訴人係於被上訴人以首次傳真台安公司發票上所載新臺
　　幣價格換算美金繕打報關文件後一個月左右告知被上訴人首次繕打之美金價格有
　　誤，應依其手寫美金金額重新繕打商業發票及包裝明細，被上訴人若認該美金價
　　格繕打有誤之責任並不在被上訴人，應係上訴人所傳真之台安公司發票未列有美
　　金金額所致，則兩造就被上訴人之美金價格繕打有誤之責任歸屬，日後即會產生
　　糾紛，上訴人應有追究被上訴人賠償責任之可能，因此被上訴人於上訴人第二次
　　傳真列有手寫美金金額之文件要求被上訴人重新繕打美金金額，應會保存上訴人
　　第二次傳真列有手寫美金金額之文件，以便日後上訴人追究被上訴人賠償責任時
　　能證明該繕打錯誤之責任並不在被上訴人，被上訴人竟未予保存，可見被上訴人
　　所稱該手寫美金金額之台安公司發票係上訴人於九十一年五月間始傳真，並不可
　　採，應認上訴人並未於九十一年五月間再傳真一份手寫美金金額之台安公司發票
　　予被上訴人。則被上訴人於九十一年五月間以上訴人手寫之美金價格重新繕打商
　　業發票及包裝明細，自係依據上訴人於九十一年四月間所傳真之美金價格，顯見
　　上訴人於九十一年四月間所傳真之台安公司發票即列有手寫之美金價格。
七、證人洪皎珊再提出其與證人李碧芬對話之錄音帶及譯文，該錄音帶內容係兩人之
　　對話，為李碧芬所承認，該譯文於原審九十二年九月十七日審理時當庭播放錄音
　　帶後，被上訴人除對李碧芬回答：「嗯」，譯文翻譯成：「對」，及李碧芬對洪
　　皎珊質問：「我價錢已經給妳了啊！」係回答：「沒錯，是我出ＴＲＯＵＢＬＥ
　　，我承認啊！」譯文翻譯成：「沒錯，是我出錯，我承認啊！」外，其餘譯文內
　　容，均未爭執，而經原審當庭勘驗錄音帶之內容，李碧芬確係回答「沒錯，是我
　　出ＴＲＯＵＢＬＥ，我承認啊！」而非譯文所載「沒錯，是我出錯，我承認啊！
　　」，按英文「ＴＲＯＵＢＬＥ」單字，國人通常係使用於麻煩之意，而「ＴＲＯ
　　ＵＢＬＥ」依文馨活用英漢辭典之解釋即有麻煩之意思，再由李碧芬就「是我出
　　ＴＲＯＵＢＬＥ」解釋為「在國外出了麻煩」，可見李碧芬亦認「ＴＲＯＵＢＬ
　　Ｅ」是指麻煩而言，因此李碧芬所稱「是我出ＴＲＯＵＢＬＥ，我承認啊！」，
　　自係指李碧芬承認麻煩是其所造成，且就洪皎珊與李碧芬整段對話內容，均係環
　　繞在洪皎珊一直指責李碧芬為何將美金價格弄錯，未依其指示製作兩套不一樣價
　　格的報關文件，出到越南報關文件與在台灣的報關文件價格應不一樣，而非李碧
　　芬以新臺幣換算成美金製作相同價格的報關文件，李碧芬又係在洪皎珊陳述要繕
　　打美金價格已經給妳了之後，承認麻煩是其所造成，李碧芬自係承認未依洪皎珊
　　所給之美金價格繕打報關文件，係李碧芬所造成之麻煩。可見李碧芬在與洪皎珊
　　之對話中已承認未依上訴人傳真之台安公司發票上手寫美金價格繕打報關文件之
　　事實，且責任在於李碧芬，李碧芬與洪皎珊對話所謂之「沒錯，是我出ＴＲＯＵ
　　ＢＬＥ，我承認啊！」即非李碧芬於原審九十二年九月十七日審理時所稱之「我
　　的意思是說這件案子，在國外出了麻煩，我願意協助原告方面將損失降低，我不
　　是說我有做錯的地方」。李碧芬係被上訴人之使用人，依據民法第二百二十四條
　　之規定，被上訴人就李碧芬之過失自應負同一責任。
八、上訴人於收受被上訴人製作完成之報關文件，未加檢查，即將該報關文件寄送越
　　南順貴公司，被上訴人既將本件出口貨物之報關文件製作完成後交付上訴人，即
　　已履行其報告委任事務進行狀況之義務，故上訴人在將該等文件寄送國外客戶前
　　，實有機會就被上訴人所製作之報關文件是否符合其指示一事加以檢查，其捨此
　　而不為，逕將被上訴人製作完畢之報關文件交付外國客戶，即難辭其就被上訴人
　　處理委任事務情形疏於檢查之責。至上訴人主張其與被上訴人合作多年，被上訴
　　人以往處理委任事務均無過失，上訴人因而對被上訴人甚為信賴，對於被上訴人
　　製作之報關文件從未加以檢查等語，縱或屬實，亦僅能認係上訴人自願放棄查核
　　被上訴人處理受任事項結果之權利，殊難因此推論委任人就受任人處理委任事務
　　之情形，可不負任何監督或審查之責，並將其疏未進行上述檢查而導致之一切損
　　害，全然責令受任人負擔。再上訴人之檢查，袛須核對被上訴人繕打之報關文件
    有無依其手寫美金價格報價。兩相比對即可發現被上訴人有無依其指示繕打美金
    價格，並不須花費多少時間，上訴人再指稱係因被上訴人遲延交付報關文件致其
    無暇檢查被上訴人所完成之報關文件，即將報關文件託付旅行社轉送越南云云，
　　惟上訴人就被上訴人遲延交付報關文件致其無暇檢查報關文件乙節，並未舉證以
　　實其說，且與之前其所述未檢查之原因係因其信賴被上訴人，就被上訴人所製作
　　之報關文件向來係不檢查等語不符，上訴人此部分之主張亦無可採。因此本院認
　　本件報關文件，被上訴人未依上訴人之指示，按傳真台安公司發票上所列手寫美
　　金價格製作，被上訴人處理委任事項即應負過失之責任，並不能因上訴人疏未檢
　　查被上訴人所製作之報關文件而解免責任，而上訴人於收受被上訴人所製作之報
　　關文件未予檢查即寄交越南順貴公司，亦有疏未檢查之過，不能將因被上訴人繕
　　打錯誤所造成之損害全歸被上訴人負責。是本件被上訴人以台安公司發票上所載
　　新臺幣價格換算為美金，製作供上訴人寄交越南順貴公司憑以在該國領貨之報關
　　文件，導致順貴公司依被上訴人製作之報關文件提貨時，必須依該文件多付相當
　　於越幣四億二千三百九十萬八千四百七十二元之費用，而應由上訴人對順貴公司
　　負賠償責任，此損害應係被上訴人製作錯誤之報關文件及上訴人疏未檢查被上訴
　　人所製作完成之報關文件，雙方共同過失所造成，本院斟酌雙方過失對損害發生
　　之程度，認兩造應各負百分之五十之責任。
九、按受任人處理委任事務，應依委任人之指示，並與處理自己事務為同一之注意，
    其受有報酬者，應以善良管理人之注意為之；受任人因處理委任事務有過失，對
    於委任人應負賠償之責，民法第五百三十五條、第五百四十四條定有明文。被上
    訴人未依上訴人之指示及善良管理人之注意，製作報關文件，致上訴人須對越南
    順貴公司負賠償責任，則上訴人請求被上訴人賠償因被上訴人製作錯誤報關文件
    所致之損害，即屬有據。查上訴人就越南順貴公司應多付之費用已與越南順貴公
    司、Jon Yei 公司達成三方協議，由上訴人賠償越南順貴公司折合越幣四億四千
    一百二十一萬六千一百二十元之一百萬二千七百六十四元，此有上訴人所提出之
    協議書在卷可憑，該協議書並經台灣台中地方法院民間公證人黃章旗事務所認證
　　過，依民事訴訟法第三百五十八條第一項之規定，自應推定該協議書為真正。上
　　訴人再主張其已依該協議書賠償越南順貴公司越幣四億四千一百二十一萬六千一
　　百二十元，並提出越南順貴公司所出具之收據為證，但該收據之真正為被上訴人
　　所否認，上訴人亦無法證明該收據形式上之真正或其有匯款越幣四億四千一百二
　　十一萬六千一百二十元予越南順貴公司之事實（上訴人指稱賠償金額係其越南分
　　公司在越南以現金支付），則上訴人所主張其已依該協議書賠償越南順貴公司越
　　幣四億四千一百二十一萬六千二百二十元，固無足取；惟上訴人既已與越南順貴
　　公司達成賠償越幣四億四千一百二十一萬六千一百二十元之協議，即有依協議履
　　行之義務，自應支付越南順貴公司越幣四億四千一百二十一萬六千一百二十元，
　　上訴人未依協議履行，越南順貴公司亦得訴請上訴人給付，上訴人仍係受有越幣
　　四億四千一百二十一萬六千一百二十元之損失，對被上訴人之賠償責任並無影響
　　，因此上訴人就被上訴人製作錯誤之報關文件所致越南順貴公司應多付越幣四億
　　二千三百九十萬八千四百七十二元折合九十六萬三千四百二十八元費用之範圍內
　　，請求被上訴人負賠償責任，即無不合。再損害之發生或擴大，被害人與有過失
　　者，法院得減輕賠償金額或免除之，民法第二百十七條第一項定有明文。本件上
　　訴人就損害之發生亦應負疏未檢查被上訴人所製作報關文件之百分之五十過失責
　　任，本院爰依法減輕被上訴人百分之五十之賠償金額，則被上訴人所應賠償上訴
　　人之金額為四十八萬一千七百十四元。
十、綜上所述，上訴人訴請被上訴人給付九十六萬三千四百二十八元，及自起訴狀繕
    本送達日起算之法定遲延利息，在四十八萬一千七百十四元及自九十二年三月二
    十日起算之法定遲延利息（起訴狀繕本在九十二年三月十九日送達）範圍內，應
    予准許，超過部分則屬無據，不應准許。原審為上訴人敗訴之判決，駁回上訴人
    之請求，上訴意旨指摘原判決駁回其九十六萬三千四百二十八元及利息請求之部
    分不當，求予廢棄改判，就上開應准許部分，原判決尚有未洽，應認上訴為有理
    由，原判決此部分應予廢棄，爰由本院改判如主文第二項所示，至上開不應准許
    部分，原判決以無從證明被上訴人處理委任事務有過失，駁回上訴人之請求，理
    由雖有不當，但其結論仍無不合，此部分之上訴為無理由，應予駁回。兩造其餘
    攻擊防禦方法，均與本件判決之結果無影響，爰不遂一論述，併予敘明。
十一、據上論結，本件上訴為一部有理由，一部無理由，依民事訴訟法第四百四十九條
　　第二項第一項、第四百五十條、第七十九條但書，判決如主文。
中　　　華　　　民　　　國　　九十三　　年　　　五　　　月　　 十一　　 日
~B1民事第四庭審判長法　官　黃斐君
~B2　　　　　　　　法　官　張鑫城
~B3　　　　　　　　法　官　陳蘇宗
右為正本係照原本作成。
不得上訴。
~B　　　　　　　　書記官　吳麗慧
中　　　華　　　民　　　國　　九十三　　年　　　五　　　月　　 十四　　 日
                                                                        Ｈ
